【裁判字號】    98,交聲,3755
【裁判日期】    981209
【裁判案由】    交管條例聲異
【裁判全文】
臺灣板橋地方法院交通事件裁定        98年度交聲字第3755號
原處分機關  交通部公路總局臺北區監理所板橋監理站
異  議  人
即受處分人  乙○○
上列異議人即受處分人因違反道路交通管理處罰條例案件，對於
交通部公路總局臺北區監理所板橋監理站民國98年9 月24日板監
裁字第裁41-C00000000號違反道路交通管理事件裁決書所為之處
分（原舉發通知單案號：臺北縣警察局永和分局北縣警交大字第
C00000000 號）聲明異議，本院裁決如下：
    主    文
原處分撤銷。
乙○○不罰。
    理    由
一、按「汽車駕駛人，行經有燈光號誌管制之交岔路口闖紅燈者
    ，處新臺幣（下同）1,800 元以上5,400 元以下罰鍰」，道
    路交通管理處罰條例第53條第1 項定有明文。次按「汽車駕
    駛人有第53條之情形者，記違規點數3 點」，同條例第63條
    第1 項第3 款亦有明文。
二、原處分意旨略以：異議人即受處分人乙○○於民國97年12月
    3 日10時45分許，騎乘車牌號碼為RJA-580 號輕型機車行經
    有燈光號誌管制之臺北縣永和市○○○路○ 段與成功路1 段
    路口時，因闖紅燈經臺北縣警察局永和分局員警逕行填掣北
    縣警交大字第C00000000 號舉發違反道路交通管理事件通知
    單（下稱舉發違規通知單）對受處分人舉發「紅燈左轉」之
    違規，並移送原處分機關處理，嗣由原處分機關於98年9 月
    24日依道路交通管理處罰條例第53條第1 項、第63條第1 項
    第3 款及違反道路交通管理事件統一裁罰基準及處理細則第
    41、43、44、67條規定，以板監裁字第裁41-C00000000號違
    反道路交通管理事件裁決書（下稱裁決書），認定受處分人
    「駕車行經有燈光號誌管制之交岔路口闖紅燈」而裁處罰鍰
    4,500 元，並記違規點數3 點之處分在案。
三、異議意旨略以：異議人固不否認其有騎乘前揭車號之輕型機
    車於上揭時間行經臺北縣永和市○○○路○ 段與成功路1 段
    路口，惟矢口否認有何闖紅燈左轉之違規行為，並辯稱：伊
    在臺北縣永和市福和橋附近堤防坡車道下行環河東路時，因
    欲左轉往成功路1 段方向行駛，行經環河東路、成功路、林
    森路形成之三岔路口時，因採以「二段式左轉」，即先行駛
    至林森路旁交岔路口上等待通行號誌（綠）燈亮起後，才通
    過馬路，未料此時伊卻遭警員攔停開單，並稱「綠燈時往環
    河東路直行車與左轉車皆同時可『直行、左轉』，卻不得分
    兩段式做左轉」，其雖於第一時間向警員反應當時情形，然
    警員並未採信，伊既無前開違規事實，原處分顯有不當，請
    求撤銷原處分等語。
四、按犯罪事實應依證據認定之，無證據不得推定其犯罪事實；
    又不能證明被告犯罪或其行為不罰者，應諭知無罪之判決，
    刑事訴訟法第154 條第2 項、第301 條第1 項分別定有明文
    。次按認定不利於被告之事實，須依積極證據，苟積極證據
    不足為不利於被告事實之認定時，即應為有利於被告之認定
    ，更不必有何有利之證據；且事實之認定，應憑證據，如未
    能發現相當證據，或證據不足以證明，自不能以推測或擬制
    之方法，以為裁判基礎；而認定犯罪事實所憑證據，雖不以
    直接證據為限，間接證據亦包括在內；然而無論直接或間接
    證據，其為訴訟上之證明，須於通常一般之人均不致有所懷
    疑，而得確信其為真實之程度者，始得據為有罪之認定，若
    其關於被告是否犯罪之證明未能達此程度，而有合理性懷疑
    之存在，致使無從形成有罪之確信，根據「罪證有疑，利於
    被告」之證據法則，即不得遽為不利被告之認定，亦分別有
    最高法院30年上字第816 號、40年台上字第86號、76年台上
    字第4986號等判例可資參照。而依道路交通管理處罰條例第
    89條規定，法院受理有關交通事件，準用刑事訴訟法之規定
    ，前開規定自得適用於本件聲明異議案件。
五、經查：
(一)、關於異議人乙○○騎乘其所有上揭車輛行經臺北縣永和市○
    ○○路○ 段與成功路1 段路口時，遭警員攔停乙節，業經異
    議人於本院調查中坦認不諱，並經證人即舉發警員甲○○於
    本院調查時證述明確，且有原舉發違規通知單及裁決書所載
    內容可資參照，是此部分事實已堪認定。
(二)、證人即警員甲○○於本院開庭訊問時到庭證稱：當天伊係執
    行一般巡邏勤務，並沒有攜帶攝影設備，又因時間久遠，伊
    對於在庭異議人沒有印象，也對於異議人當天整個路線的經
    過沒有印象，亦不記得係站在何處取締違規，但依照舉發違
    規通知單上之記載，伊處罰之依據是紅燈左轉，不是要罰異
    議人兩段式左轉而是闖紅燈等情（見本院98年12月3 日之訊
    問筆錄），而異議人於本院開庭訊問時證述當天其係兩段式
    左轉，並堅持否認有闖紅燈之事實，顯見異議人與警員就「
    異議人有無闖紅燈」各執一詞。
(三)、按本件係警員當場將異議人車輛攔停之「當場舉發」，並非
    「逕行舉發」之方式，而駕駛人不依號誌標示指示行駛本質
    上係「稍縱即逝」之違規行為，固難強令警員於「當場舉發
    」時尚須另輔以其他證據，惟如警察機關當時係專為執行巡
    邏或路檢勤務者，例如以於固定位置監看，自應有充份之事
    前準備時間，警員應準備攝錄影等科學儀器，以取得違規相
    片或錄影光碟等證據資料，以佐證其親見之事實。蓋準用刑
    事訴訟程序及證據法則，即令承認舉發警員於此類交通違規
    案件中具有「證人」之適格性，衡情自無可能期待該員警自
    行承認其舉發錯誤或有不當，是除客觀上不可能外（例如於
    執行其他勤務時，適巧發生於眼前之「稍縱即逝」之違規行
    為），否則舉發或原處分機關，仍應提出其他證據以實其說
    ，始為適當。是以舉發員警係立於欲處罰人民之行政機關立
    場，自應提出更多於、優於異議人證明方法之證據，方符行
    政訴訟（或準用刑事訴訟）舉證責任之分配原則。
(四)、又按警察機關因人民有違反道路交通管理處罰條例之行為，
    欲予以處罰時，對該違規行為確實存在應負舉證責任，苟其
    證明未達於通常一般之人均不致有所懷疑，得確信其為真實
    之程度者，而有合理性懷疑之存在，致使無從形成有違規之
    確信，根據前開「罪證有疑，利於被告」之證據法則，即不
    得遽為不利被告之認定。經查：證人即警員甲○○證述，對
    於當天情形均不復記憶，僅能由舉發違規單上之記載認定處
    罰原因是紅燈左轉，已於前述。另參以異議人年歲甚大，且
    被警員取締之際，當場提出質疑，甚至有拒絕簽收舉發違規
    單之舉。則本院認為異議人及舉發警員就異議人有無闖紅燈
    部分各執一詞，然原處分機關認定異議人有闖越紅燈之違規
    行為，僅係以警員甲○○之判斷為憑，而警員無法提出足以
    佐證其所言屬實之其他證據，自不能謂警員之證言，絕對優
    於遭警舉發違規者之陳述可信。佐以證人即舉發警員甲○○
    並不否認當時是執行巡邏勤務並未攜帶前述器材，故無照片
    及攝影等其他證據舉證異議人有闖紅燈等情，則警員在執行
    勤務時，攜帶錄影及錄音器材顯非不可能為此，是除客觀上
    不可能或不及以其他方法保存證據，否則即應立即以照相、
    錄影或其他可供有效利用之方式保全證據，以佐證所親見之
    違規事實，不可單憑執行警員一人之陳述或證言為據。綜此
    ，復查無其他積極證據，足以證明異議人有原處分機關所認
    定之上揭違規行為，自應作對異議人有利之認定。原處分機
    關遽對異議人為前開裁決，難認允當，應認異議人之異議為
    有理由，由本院將原處分撤銷，改諭知異議人不罰，以資適
    法。
七、據上論斷，應依道路交通管理處罰條例第87條第2 項、道路
    交通案件處理辦法第20條前段，裁定如主文。
中    華    民    國    98    年    12    月     9    日
                  交通法庭  法  官    連  雅  婷
以上正本證明與原本無異。
如不服本裁定應於送達後五日內向本院提出抗告狀。
                            書記官    郭  晉  良
中    華    民    國    98    年    12    月     9    日


司法院資訊處製作；財團法人民間司法改革基金會備份。
